臺灣高等法院臺南分院民事裁定
110年度抗字第33號
抗  告  人  李育裕  



上列抗告人因與相對人鄭生村間請求第三人異議之訴事件，對於
中華民國110年1月6日臺灣臺南地方法院所為裁定（110年度補字
第1號）提起抗告，本院裁定如下：
    主  文
原裁定關於訴訟標的價額之核定部分廢棄。
本件訴訟標的價額核定為新臺幣壹佰參拾萬零捌佰元。
抗告訴訟費用由相對人負擔。
    理  由
一、按訴訟標的之價額，由法院核定。核定訴訟標的之價額，以
    起訴時之交易價額為準；無交易價額者，以原告就訴訟標的
    所有之利益為準。民事訴訟法第77條之4 第1、2項定有明文
    。又第三人異議之訴之訴訟標的為該第三人之異議權，法院
    核定此訴訟標的之價額，應以該第三人本於此項異議權，請
    求排除強制執行所有之利益為準。另按因地上權、永佃權涉
    訟，其價額以一年租金十五倍為準；無租金時，以一年所獲
    可視同租金利益之十五倍為準；如一年租金或利益之十五倍
    超過其地價者，以地價為準，民事訴訟法第77條之4亦有明
    定。
二、經查：
　㈠本件相對人前於民國103年間起訴請求訴外人吳明家等人拆除
    坐落臺南市○○區○○段000○00000地號土地（下稱系爭土地）
    上門牌號碼臺南市○○區○○路0段000巷00弄00號房屋、圍牆、
    鐵皮屋等地上物(下合稱系爭建物)、返還土地暨給付不當得
    利等，經原法院判決（案號：103年度重訴字第49號）吳明
    家等人應拆除系爭建物、交還土地及給付不當得利，吳明家
    等人提起上訴，於本院104年度重上字第23號請求拆屋還地
    等事件審理中，該事件之兩造於104年5月21日成立訴訟上和
    解（下稱系爭和解筆錄），系爭和解筆錄內容略為：吳明家
    等人願於108年12月31日騰空遷讓系爭建物，將系爭建物交
    付相對人管業，相對人同意吳明家等人得於108年12月31日
    前按現況無償使用系爭建物坐落之系爭土地，並願於吳明家
    等人履行和解筆錄後無條件給付新臺幣（下同）30萬元予吳
    明家等人。嗣因吳明家等人未依約履行，相對人乃持系爭和
    解筆錄向原法院民事執行處聲請強制執行，由原法院以109
    年度司執字第44809號強制執行事件（下稱系爭執行事件）
    受理等情，有原法院103年度重訴字第49號判決可稽，並經
    本院調閱系爭執行事件卷宗查明屬實。
　㈡抗告人於系爭執行事件進行中，以其為系爭建物之事實上處
    分權人，且對系爭土地有法定地上權，具有足以排除強制執
    行之權利為由，提起本件第三人異議之訴，請求撤銷系爭執
    行事件之強制執行程序（原審補字卷第16至18頁）。則依前
    開說明，本件應以系爭建物及地上權價值計算本件訴訟標的
    價額，抗告意旨主張本件僅以系爭建物之課稅現值計算訴訟
    標的價額云云（本院卷第39至40頁），尚不足採。
　㈢系爭建物109年度房屋課稅現值為138,000元（即66,900元與7
    1,100元之合計），有房屋稅籍證明書可憑（原審補字卷第1
    9至21頁）。另按城市地方土地之租金以不超過其申報地價
    年息百分之十為限，為土地法第105條、第97條第1項所明定
    定。又依土地法施行法第25條規定，土地法第97條第1項所
    謂土地價額依法定地價，按申報價額年息百分之十為限，乃
    指基地租金之最高額而言，並非必須照申報地價額年息百分
    之十計算。本件有關地上權租金或可視同租金利益之金額，
    抗告人雖援引原法院103年度重訴字第49號民事判決，主張
    每年為48,450元（本院卷第8頁）。惟查上開判決係有關不
    當得利之利益，其所參照之原法院98年度訴字第1529號民事
    判決（該事件係本件相對人起訴請求吳明家等人給付租金）
    ，係以當時申報地價每平方公尺1,200元乘以系爭土地面積8
    07.50平方公尺，再乘以年息百分之5計算，核定自97年10月
    10日起至107年10月9日止，每年租金為48,450元（計算式：
    1,200×807.5×0.05＝48,450元），惟系爭土地109年1月之申
    報地價為每平方公尺1,920元（詳系爭執行事件卷內之土地
    登記謄本），與之前申報地價每平方公尺1,200元，已有不
    同，本件應以每平方公尺1,920元為計算基準。參酌上開方
    式，計算結果每年可視同租金利益之金額為77,520元（計算
    式：1,920×807.5×0.05＝77,520元，該金額之15倍為1,162,8
    00元，低於系爭土地按土地公告現值每平方公尺12,700元計
    算之地價），故本件以系爭建物及地上權價值計算本件訴訟
    標的價額，應為1,300,800元（計算式：138,000+77,520×15
    =1,300,800元）。
三、綜上所述，原裁定以系爭建物及系爭建物坐落之土地價值核
    定本件訴訟標的價額為3,847,035元，尚有未洽。抗告意旨
    指摘本件訴訟標的價額應以系爭建物之課稅現值為準云云，
    雖與本院上開核定不符，但訴訟標的價額之核定為法院之職
    權事項，原裁定之核定既有可議，仍應將原裁定此部分廢棄
　　，改裁定如主文第二項所示。又原裁定關於訴訟標的價額核
    定部分既經廢棄，所命補繳裁判費部分即失所依附，應由原
    法院另行裁定，附此敘明。
四、據上論結，本件抗告為有理由，爰裁定如主文。
中　　華　　民　　國　　110 　年　　3 　　月　　31　　日
                  民事第四庭  審判長法  官  翁金緞
　　　　　　　　　　
　　　　　　　　　　                法  官  藍雅清
　　　　　　　　　　
　　　　　　　　　　                法  官  黃義成
上為正本係照原本作成。
本裁定除以適用法規顯有錯誤為理由外，不得再抗告。如提再抗
告，應於收受送達後十日內向本院提出再抗告狀（須附繕本），
並繳納再抗告費新台幣一千元。
提起再抗告應委任律師或具有律師資格之人之委任狀；委任有律
師資格者，另應附具律師資格證書及釋明委任人與受任人有民事
訴訟法第466條之1第1項但書或第2項所定關係之釋明文書影本。
中　　華　　民　　國　　110 　年　　3 　　月　　31　　日

                                    書記官  王雪招

【附註】
民事訴訟法第495條之1第2項準用同法第466條之1第1、2項規定
：
⑴對於第二審判決上訴，上訴人應委任律師為訴訟代理人。但上
  訴人或其法定代理人具有律師資格者，不在此限。
⑵上訴人之配偶、三親等內之血親、二親等內之姻親，或上訴人
  為法人、中央或地方機關時，其所屬專任人員具有律師資格並
  經法院認為適當者，亦得為第三審訴訟代理人。
民事訴訟法第466條之2第1項：
  上訴人無資力委任訴訟代理人者，得依訴訟救助之規定，聲請
  第三審法院為之選任律師為其訴訟代理人。